臺灣橋頭地方法院刑事判決　
111年度交訴字第69號
公  訴  人  臺灣橋頭地方檢察署檢察官
被      告  蕭子賢


選任辯護人  周志龍律師
上列被告因公共危險案件，經檢察官提起公訴（110年度偵字第1
6657號），本院判決如下：
    主  文
蕭子賢無罪。
    理  由
一、公訴意旨略以：被告蕭子賢於民國110年8月27日14時55分許
    ，駕駛車牌號碼000-0000號自用小客車，沿高雄市○○區○○路
    ○○道○○○○○○○○路段000號前，欲變換至慢車道時，本應注意
    變換車道時，應先顯示車輛前後之方向燈，且應讓直行車先
    行，並注意安全距離及間隔，不得驟然或任意變換車道，而
    依當時天候晴、日間自然光線、視距良好、柏油路面乾燥、
    無缺陷、無障礙物、視距良好等情，客觀上並無不能注意之
    情事，竟疏未注意及此而貿然變換至慢車道，適同向後方有
    被害人陳啟賢騎乘車牌號碼000-000號普通重型機車沿文自
    路慢車道南往北行駛至此，見狀緊急煞車而自摔倒地，被害
    人因而受有左肩挫傷局部劇痛及左後肘擦傷等傷害（被告所
    涉過失傷害部分，未據告訴）。詎被告於肇事後，未報警處
    理亦未留下聯絡方式，反基於肇事逃逸之犯意，逕行駕車離
    開現場，因認被告係犯刑法第185條之4第1項前段之肇事致
    人傷害逃逸罪嫌等語。
二、按傳聞法則之設，係為保障被告之反對詰問權，故於無罪判
    決，縱然法院採用無具證據能力之證據，作為判斷依據，對
    於被告而言，既無不利益，自毋庸贅述所依憑之證據資料究
    竟有無證據能力，以符合判決精簡原則之要求（最高法院10
    4年度台上字第1374號判決意旨參照）。次按犯罪事實應依
    證據認定之，無證據不得認定犯罪事實；不能證明被告犯罪
    者，應諭知無罪之判決，刑事訴訟法第154條第2項、第301 
    條第1項分別定有明文。又事實之認定，應憑證據，如未能
    發現相當證據，或證據不足以證明，自不能以推測或擬制之
    方法為裁判基礎（最高法院40年台上字第86號判決意旨參照
    ）。且認定犯罪事實所憑之證據，無論直接證據或間接證據
    ，其為訴訟上之證明，須於通常一般之人均不致有所懷疑，
    而得確信其為真實之程度者，始得據為有罪之認定，倘其證
    明尚未達到此一程度，而有合理之懷疑存在而無從使事實審
    法院得有罪之確信時，即應由法院諭知被告無罪之判決（最
    高法院76年台上字第4986號判決意旨參照）。再按刑法第18
    5條之4之肇事逃逸罪，除行為人客觀上須有駕駛動力交通工
    具肇事致人死傷而逃逸之行為外，其主觀上亦須對致人死傷
    之事實有所認識，並進而決意擅自逃離肇事現場，始足當之
    （最高法院97年度台上字第4456號、99年度台上字第6594號
    判決意旨參照）。
三、公訴意旨認被告設有上開罪嫌，無非係以證人即被害人於警
    詢及偵查中之證述、診斷證明書、道路交通事故現場圖、道
    路交通事故調查報告表（一）、（二）-1、談話紀錄表、現
    場照片、監視器影像光碟及截圖等件為其主要論據。訊據被
    告固坦承有於上開時、地，未顯示方向燈即變換車道，且未
    禮讓直行車先行，行駛在後之被害人見狀隨即緊急煞車，仍
    自摔倒地，因此受有前揭傷害，嗣被告逕自離開現場之事實
    ，惟堅詞否認有何肇事致人傷害逃逸之犯行，辯稱：事發時
    我不知道被害人有因為我變換車道而煞車不及、自摔，加上
    我的車輛也沒有與被害人機車發生碰撞，所以我才直接離開
    現場等語；其辯護人並辯以：本案車禍係在被告車輛後方發
    生，且未發生碰撞，則依被告當時視線往前，自無可能發覺
    後方有車禍發生，又被害人係因緊急煞車、重心不穩而自摔
    倒地，其機車未有嚴重毀損，可見撞擊地面音量不大，以被
    告當時緊閉車窗之狀況，應難以聽見撞擊聲音，加上被告於
    車禍後不久，即在附近便利商店停等購物，可見被告全然不
    知後方被害人倒地之事實等語。
　㈠經查，被告於上開時、地未顯示方向燈即變換車道，且未禮
    讓直行車先行，行駛在後之被害人見狀隨即緊急煞車自摔倒
    地，因此受有前揭傷害，嗣被告未報警處理或留下聯絡方式
    ，即逕自駕車離開現場等情，業據被告於警詢、審理及偵查
    中供稱在卷（警卷第1頁至第6頁；偵卷第19頁至第20頁；審
    交訴卷第39頁至第43頁；院卷第47頁至第55頁、第93頁至第
    103頁），經核與證人即被害人於警詢及偵查中之證述大致
    相符（警卷第7頁至第11頁；偵卷第19頁至第20頁），並有
    高雄市政府警察局左營分局道路交通事故現場圖、道路交通
    事故調查報告表（一）、（二）-1、談話紀錄表、車輛詳細
    資料報表、現場照片、監視器畫面勘驗筆錄及截圖、國仁醫
    院診斷證明書、GOOGLE街景圖各1份在卷可稽（警卷第13頁
    、第15頁至第21頁、第24頁、第28頁至第36頁；院卷第41頁
    至第43頁、第50頁至第51頁、第57頁至第66頁）。復依現場
    監視器畫面之勘驗筆錄及截圖（院卷第50頁、第57頁至第62
    頁）：被告車輛於14時56分13秒許，未打方向燈即往右切到
    慢車道（圖4、5），被害人於14時56分16秒許出現在被告車
    輛之右後方慢車道上，並持續行駛（圖6），被告亦持續向
    右將車切換至慢車道，未特別減速（圖7）。於14時56分17
    秒許，被告車輛除左後輪外，其車身均已駛入慢車道內（圖
    8），適被害人見被告車輛駛入慢車道後，緊急煞車，並於1
    4時56分18秒許往左傾倒，倒地位置在被告車輛之右後方（
    圖10），雙方未發生碰撞，於14時56分19秒許，被告離開現
    場，其行車速度並無明顯變化，是此部分之事實堪認為真。
　㈡觀諸被害人機車自摔倒地之位置，係在被告車輛右後方靠近
    被告車尾正後方之位置（院卷第61頁之圖9參照），且其人
    、車當時均已平躺倒地，則一般駕駛人縱使透過車內之後照
    鏡及右後照鏡往後看，亦容易因視線遭車體結構遮蔽而無從
    發覺後方之被害人，是被害人倒地之位置，應屬被告車輛之
    視野死角而難以察知至明。又被告於警詢及審理中自承：案
    發時車流量大、塞車，我為了趕3點的值班，才會往右切去
    慢車道等語（警卷第3頁；院卷第49頁）；佐以前開監視器
    畫面勘驗筆錄之截圖12至14（院卷第62頁至第63頁），案發
    時被告前方車流回堵嚴重，其前、後之車輛均依序排隊等候
    通過前方路口，僅被告單獨將車輛切至慢車道，並往前行駛
    ，足認被告自承當時係為了趕時間，始會右切至慢車道欲超
    越前車等情，堪信為真，是被告當時之視線及注意力應均集
    中在行車路線前方，若非有重大或劇烈之情狀或聲響，被告
    斯時應無暇顧及其車輛後方之動態，確有可能未發現被害人
    在後因急煞而自摔乙事。
　㈢其次，被害人機車於車禍發生後，雖有自摔倒地，然其車殼
    外觀並無明顯車損，現場亦無因機車自摔倒地後留下刮地痕
    跡等情，有車損照片及道路交通事故現場圖各1份附卷可參
    （警卷第15頁、第28頁至第30頁），且被害人所受前揭傷勢
    亦非嚴重，應可認被害人當時機車倒地之力道非大，而未發
    出響亮碰撞聲響。又證人即被害人於警詢中亦證稱：發生車
    禍後，我來不及喊叫或鳴喇叭，只知道要煞車，當時沒有其
    他熱心民眾幫我攔住被告，或向被告按喇叭等語（警卷第9
    頁至第10頁），併衡以被告車輛切至慢車道後，被害人機車
    於1秒內即自摔倒地，嗣被告於1秒後離開現場等節，有上揭
    監視器畫面勘驗筆錄可證，足見本件車禍發生在一瞬之間，
    且情節非重，不論被害人本人或其餘路過民眾均未在第一時
    間對被告示警或阻止被告離開現場，則被告辯稱其不知悉被
    害人在後方自摔倒地等語，應可採信。
　㈣再依本件車禍發生後，被告行車路線之監視器畫面勘驗筆錄
    及截圖（院卷第50頁至第51頁、第62頁至第66頁）：被告離
    開車禍地點後，持續往北直行駛在慢車道上，且速度平緩，
    無明顯變化（圖13），於14時55分24秒許，被告右轉至重立
    路後，迴轉並停在文自路與重立路口之統一便利商店處（圖
    15），於14時55分48秒許，被告走下車並離開畫面（圖16、
    17），於14時59分1秒許，被告返回車上（圖18、19），於1
    4時59分42秒許，被告駕車離去。由此可知，被告在本件車
    禍發生前、後，其行駛速率均無明顯變化，始終維持一致；
    參以被告於審理中供稱：我當時之所以在文自路、重立路口
    停車，是為了下車去統一便利商店買咖啡等語（院卷第51頁
    ），而該統一便利商店距離本件車禍地點甚近乙節，亦有GO
    OGLE街景圖及監視器畫面截圖各1份在卷可查（院卷第43頁
    、第63頁至第65頁），可見被告在本件車禍發生後，隨即於
    附近之便利商店停車，並下車購物停等約4分鐘之時間，衡
    以一般人於行車過程中，若發覺自己與他人發生車禍事故，
    應會因驚嚇、遲疑等正常情緒反應，致車輛稍加煞停，或為
    脫免刑責而加速離去，以避免他人在後追索，然被告不僅始
    終等速行駛，更依照自己原本之習慣或計畫，在距離案發地
    點甚近、他人可輕易隨後跟上之便利商店暫停購物，其行為
    顯與一般肇事車輛案發後之反應有別，是被告及辯護人所辯
    ，尚非無據，本案尚難認定被告主觀上知悉後方有車禍發生
    ，而認有肇事逃逸之犯意。
四、綜上所述，檢察官認被告涉嫌上開犯行所憑之證據，尚未達
    於通常一般之人均不致有所懷疑，而得確信其為真實之程度
    ，依刑事訴訟制度「倘有懷疑，即從被告之利益為解釋」、
    「被告應被推定為無罪」之原則，即難據以為被告不利之認
    定。本案檢察官既不能證明被告犯罪，依首開說明，應為被
    告無罪之諭知。
據上論斷，依刑事訴訟法第301條第1項，判決如主文。
本案經檢察官靳隆坤偵查起訴，檢察官陳盈辰到庭執行職務。
中　　華　　民　　國　　111 　年　　9 　　月　　12　　日
                  刑事第二庭    審判長法　官  黃右萱
　　　　　　　　　　　　　　　　　　　法　官　姚怡菁
　　　　　　　　　　　　　　　　　　　法　官　楊凱婷  
以上正本證明與原本無異。
如不服本判決應於收受判決後 20 日內向本院提出上訴書狀，並
應敘述具體理由。其未敘述上訴理由者，應於上訴期間屆滿後20
 日內向本院補提理由書 (均須按他造當事人之人數附繕本)「切
勿逕送上級法院」。
中　　華　　民　　國　　111 　年　　9 　　月　　12　　日
                                      書記官  許雅如